【裁判字號】    91,抗,511
【裁判日期】    920120
【裁判案由】    恐嚇
【裁判全文】
臺灣高等法院刑事裁定                              九十一年度抗字第五一一號
    抗  告  人  乙○○  男五十.
    即 自 訴人
    被      告  甲○○  住台北市○○路三三一之三六九號
右抗告人因自訴被告恐嚇案件，不服台灣臺北地方法院中華民國九十一年七月三十一
日裁定（九十一年度自字第三七六號）提起抗告，本院裁定如左：
    主  文
抗告駁回。
    理  由
一、抗告人即自訴人於原審提起自訴略以被告甲○○於民國九十一年四月三十一日晚
    上八點，在台北市○○路三三一至三六九號之社區會議室內，以會議方式決議欠
    繳管理費、基金達三個月以上者，為停權處分即（一）停車場遙控器取消使用權
    （車輛進出通知警衛幫忙開門），（二）喪失管理委員之選舉及候選人資格，（
    三）喪失社區舉辦活動之參與權，（四）喪失區分所有權人應有之權利，並製作
    成會議紀錄，於同年五月二十五日將會議紀錄公告，並命警衛送達予自訴人，因
    認被告以管委會決議之方式作成會議紀錄，恐嚇自訴人之自由名譽，涉有刑法第
    三百零五條之恐嚇罪嫌，及抗告意旨略以按公寓大廈管理條例第二十一條之規定
    ，管委會對欠繳之管理費及基金，已有法令所保護及應遵循之規定，住戶之欠繳
    應以第二十一條之規定執行辦理，自不得以法令已有規定者，管委會仍無不須服
    從遵守之義務，而另行訂定私法之必要，其訂定擴張管委會之處分權力，與法令
    相抵觸之私法，其目的在於以私法排擠公法，以當然取代公寓大廈管理條例第二
    十一條，形同廢除公寓大廈管理條例第二十一條之規定，應為踰越國會之立法權
    ，而本私法係直接強制損害個人自由之權利，相對較公寓大廈管理條例第二十一
    條之程序繁瑣有效果，以達實施威權管理委員會之目的，以取代違法本質之犯罪
    行為之目的為合法理由，而非僅在促使自訴人及全體住戶按時繳納管理費及基金
    ，為社區之管理事項，客觀上尚難認有致生危害安全之惡害通知。換一個評價角
    度，增訂之處分權利，更因無公權力之輔助，必而衍生法律問題，若住戶因管委
    會有不法之侵害（如侵占、背信之訴）而主張法律阻卻違法事由之正當防衛，而
    須待刑事之確定判決而遲延，或其他正當理由而遲延，而管委會為報復乃彰顯其
    職務之威權，依私法執行處分權，勢必造成住戶法益、權利、自由之損害，再度
    形成刑事案件。深入探究處分之動機，實質地侵害有車位住戶之自由權是，況停
    車場遙控器取消了，車輛人員進出通知警衛幫忙開門的實際情形，根本就是呼天
    喚地，愛理不理，事實就是歹毒之惡害，而無停車位，又不參與社區活動之住戶
    ，是否意味著不必繳納管理費及基金呢？或表示對管委會威權管理不具起作用呢
    ？管委會不循法令程序之法規範，處理社區之管理事項，而以惡害之方法，意圖
    使住戶就範於惡害淫威之下之目的，足該當構成以不法惡害之方法之要件，已足
    以恐嚇罪責相繩等。
二、按法院或受命法官於自訴案件第一次審判期日前訊問及調查結果，如認案件有刑
    事訴訟法第二百五十二條至第二百五十四條之情形者，得以裁定駁回自訴，同法
    第三百二十六條第三項定有明文。又按刑法第三百零五條恐嚇危害安全罪之成立
    ，係以加害生命、身體、自由、名譽、財產之事恐嚇他人，致生危害於安全者要
    件，即必以對生命、身體、自由、名譽、財產有不法惡害之通知，使心生畏怖並
    致生危害於安全者，始得以上開規定相繩，如係以非惡害之方法，則非此所指。
    原審以本件被告召開管理委員會，並於會議作成上開停權處分，將之送達予自訴
    人及全體住戶，僅在促自訴人及全體住戶應按時繳納管理費及基金，為社區之管
    理事項，不涉及人身恐嚇之行為，故管委會所為前開決議，在客觀上尚難認有致
    生危害安全之惡害通知；此外，復查無其他積極證據，足認被告有自訴人指述之
    犯行，其犯罪嫌疑自有不足，而有刑事訴訟法第二百五十二條第十款之情形，揆
    諸前揭說明，以裁定駁回自訴等，經核並無違誤，按為加強公寓大廈之管理維護
    ，提昇居住品質，始特制定公寓大廈管理條例，而依該條例規定，區分所有權人
    為增進共同利益，確保良好生活環境，經區分所有權人會議決議亦可制定規約，
    及住戶為執行區分所有權人會議決議事項暨公寓大廈管理維護工作，互選管理委
    員而成立管理委員會，而依該條例之規定，管理委員會之職務如下：一、共有及
    共用部分之清潔、維護、修繕及一般改良。二、住戶違反第六條第一項規定之協
    調。三、住戶共同事務應興革事項之建議。四、住戶違規情事之制止及相關資料
    之提供。五、公寓大廈及其周圍之安全及環境維護事項。六、收益、公共基金及
    其他經費之收支、保管及運用。七、區分所有權人會議決議事項之執行。八、規
    約、會議紀錄、使用執照謄本、竣工圖說及有關文件之保管。九、管理服務人之
    委任、僱傭及監督。一○、會計報告、結算報告及其他管理事項之提出及公告。
    一一、其他規約所定事項。是管理委員會如依相關規定執行區分所有權人會議決
    議事項或規約所定事項，或為會計報告、結算報告及其他管理事項之提出及公告
    ，係在其職務內所為，至住戶欠繳管理費等，是否要依訴訟為之，當然可依法為
    主張，但公寓大廈管理條例第二十一條係規定得訴請法院命其給付應繳之金額及
    遲延利息，並非未以訴訟為之，即係錯的或即是恐嚇之行為，又自訴人以前開會
    議決議欠繳管理費、基金達三個月以上者，為停權處分即（一）停車場遙控器取
    消使用權（車輛進出通知警衛幫忙開門），（二）喪失管理委員之選舉及候選人
    資格，（三）喪失社區舉辦活動之參與權，（四）喪失區分所有權人應有之權利
    ，並製作成會議紀錄，於九十一年五月二十五日將會議紀錄公告，並命警衛送達
    予自訴人等，即認被告犯刑法第三百零五條之恐嚇罪嫌，惟查上開決議並無何恐
    嚇之字句，雖該決議可能造成部分住戶之不便，或該決議之內容有所不當，但此
    為住戶如何依法請求檢討或如何依法主張之問題，按刑法上之恐嚇危害於安全罪
    ，係指行為人以未來之惡害（例如要打斷腿等惡害）通知被害人，使其發生畏怖
    心理而言，是上開之決議並無此未來之惡害通知，尚難認其決議為恐嚇之行為，
    是抗告人前揭之抗告為無理由，其抗告應予駁回。
三、依刑事訴訟法第四百十二條裁定如主文。
中      華      民      國      九十二   年    一     月      二十      日
                              台灣高等法院刑事第十七庭
                                  審判長法  官  陳  正  雄
                                        法  官  許  錦  印
                                        法  官  許  宗  和
右正本證明與原本無異。
不得再抗告。
                                        書記官  廖  艷  莉
中      華      民      國      九十二   年    一     月      二十一    日


司法院資訊處製作；財團法人民間司法改革基金會備份。
